臺灣高等法院臺中分院刑事判決
110年度上訴字第808號

上  訴  人  
即  被  告  葉耀友




上列上訴人因傷害等案件，不服臺灣臺中地方法院109年度訴字
第2034號中華民國110年3月4日第一審判決（起訴案號：臺灣臺
中地方檢察署109年度偵字第21368號），提起上訴，本院判決如
下：
    主  文
上訴駁回。
    事  實
一、丙○○前向甲○○承租臺中市○區○○路000巷00號0樓000室房間，
    於民國109年5月4日13時許，丙○○因與隔壁房客發生爭執，
    經甲○○上樓查看，站在2樓走廊以手機錄影蒐證，丙○○見狀
    ，心生不滿，亦持手機對甲○○蒐證，雙方發生口角後，丙○○
    得預見推擠他人可能造成他人受傷，竟基於強制、毀損之犯
    意及傷害之不確定故意，為強取甲○○之手機，以阻止甲○○繼
    續以手機錄影蒐證，而推擠甲○○，並以手抓甲○○之手機，致
    該手機摔落在地，丙○○復以腳踩踏該手機，並將手機踢走，
    復持續推擠甲○○以阻止其撿拾手機，而以此強暴手段妨害甲
    ○○使用其手機的權利，甲○○亦因而受有右側前胸壁挫傷、左
    側手肘擦傷、右側小腿擦傷等傷害，手機則因雙側及中間螢
    幕磨損，而喪失美觀效用，足生損害於甲○○。
二、案經甲○○訴由臺中市政府警察局第三分局報告臺灣臺中地方
    檢察署檢察官偵查起訴。　　
    理  由
壹、程序方面
一、法律扶助部分
    本院曾將上訴人即被告丙○○（下稱被告）轉介予財團法人法
    律扶助基金會台中分會，經該會審查決定准予全部扶助，並
    為被告指派扶助律師，惟因被告對承辦律師欠缺配合度，要
    求律師先提出簡歷等，並向該會要求伊要自己選擇法扶律師
    ，請該會提供律師名冊供其挑選，因與規定不符，經該會以
    被告無正當理由不配合執行扶助之要求，致該扶助事件  無
    法進行（法律扶助法第22條第4款），而變動原審查決 定，
    予以終止扶助，有本院110年9月10日公務電話查詢紀 錄表
    、財團法人法律扶助基金會台中分會變動審查回覆轉介單位
    通知單1份在卷可稽（見本院卷第127、173頁）。被告既要
    求自己選擇律師，本案即無再為被告指定辯護人之必要，先
    予敘明。
二、證據能力部分
    按被告以外之人於審判外之言詞或書面陳述，除法律有規定
    者外，不得作為證據，刑事訴訟法第159條第1項定有明文。
    被告及其原審之辯護人於原審準備程序及審理時稱：告訴人
    甲○○及證人王OO於警詢中之陳述，告訴人於偵查中未經具結
    之陳述，均無證據能力；告訴人及王OO手機蒐證錄影之譯文
    亦無證據能力等語（見原審卷第101頁、第170至171頁），
    上開陳述對於被告而言，均係審判外之言詞或書面陳述，渠
    等於警詢中之陳述，並無刑事訴訟法第159條之2或159條之3
    所定情形，且告訴人於偵查中之陳述未經具結，難認檢察官
    已恪遵法律程序規範，而與同法第159條之1第2項之規定有
    間，被告及原審之辯護人既曾爭執此部分證據之證據能力如
    前，是此部分之證據均無證據能力。
貳、實體方面　　
一、認定事實所憑之證據及理由
    訊據被告固坦承有向告訴人承租上述房屋，惟矢口否認有何
    傷害、毀損或強制等犯行，辯稱：伊沒有推打告訴人，也沒
    有拍打告訴人的手機，也沒有用腳踩踏該手機，伊只是要阻
    止告訴人以手機對伊拍攝，是正當防衛云云，然查：
  ㈠被告有向告訴人承租上述房屋之事實，為被告所是認，核與
    證人即告訴人甲○○於原審審理時之證述相符（見原審卷第14
    6至159頁），並有房屋租賃契約書1份在卷可佐（見警卷第3
    9至43頁），此部分事實堪先認定。
  ㈡證人即告訴人甲○○於原審審理時證稱：當天早上被告和隔壁
    的房客發生衝突，伊在樓下聽到砸酒瓶的聲音，伊就上樓查
    看了解，伊請其他房客不要和被告衝突，並叫警察後，伊就
    在走廊上等，伊有拿手機錄影蒐證，因為被告很常跟別人告
    來告去，伊一定要存證，伊不希望其他房客踩到地上的酒瓶
    碎片，伊就在二樓走廊等警察，後來被告就一直叫伊滾、走
    開，伊不理被告，被告就甩門關門，伊說那門是伊的，被告
    這樣是毀損，被告不聽，就開始推打伊，伊被被告推打出樓
    梯間後，被告想要把樓梯間的鐵門關起來，伊要進去地上有
    碎玻璃的走廊，要推開二樓鐵門的時候，被告就繼續攻擊，
    第一個攻擊目標就是伊的手機，被告將伊的手機抓落到他腳
    邊，連踩三腳等語（見原審卷第146至159頁）。又證人即告
    訴人之女王OO於原審審理時證稱：當天伊在樓下聽到告訴人
    哀哀叫的聲音，伊就上樓去查看並以手機錄影，看到被告用
    手肘壓著告訴人的背部，告訴人知道伊到樓上後，就一直喊
    他的手機，告訴人的手機在地上，被告不讓伊去撿，事後伊
    看到手機螢幕正面磨損等語（見原審卷第160至165 頁）。
    復經原審勘驗前述告訴人甲○○及證人王OO持手機錄影之畫面
    ，可見告訴人持手機錄影拍攝案發地點走廊地板及樓梯間後
    ，被告開門與告訴人發生口角衝突，向告訴人稱「你侵犯我
    個人隱私」等語，再以左手推告訴人，將告訴人推至走廊外
    之樓梯間，告訴人欲走回前開走廊，被告則關上走廊與樓梯
    間之間之鐵門，告訴人打開鐵門欲進入走廊，被告則持續推
    擠告訴人，後畫面可見告訴人本手持錄影之手機掉落地上，
    並遭被告以腳踢在地上滑行，發出在地上磨擦之聲音，被告
    並持續推擠告訴人阻止告訴人撿拾手機，後王OO出現，被告
    仍持續阻擋，王OO向被告稱「你憑什麼碰我，我告你性騷擾
    」後，始將告訴人之手機撿起，被告則再出手推告訴人要其
    等離開等情，並製有勘驗筆錄在卷足憑（見原審卷第116至1
    18頁），上開證人甲○○、王OO證述告訴人甲○○遭被告推擠之
    過程，與原審勘驗錄影畫面之內容相符，堪以採信。被告在
    上述時間、地點推擠告訴人，並將告訴人之手機拍落後，以
    腳踩踏，並持續推擠告訴人，妨害告訴人使用手機之權利等
    情，自可認定。且告訴人因本案受有右側前胸壁挫傷、左側
    手肘擦傷、右側小腿擦傷等情，亦有仁愛醫療財團法人大里
    仁愛醫院診斷證明書、仁愛醫療財團法人大里仁愛醫院110
    年8月10日仁醫事字第00000000號函暨檢附告訴人甲○○於109
    年5月7日之急診病歷資料、告訴人甲○○之傷勢照片在卷可佐
    （見警卷第45頁、本院卷第101至119頁），告訴人之手機因
    摔落而有雙側及中間螢幕磨損而喪失美觀功能等情，亦有上
    開手機之照片2張及華碩服務中心檢修紀錄單1張在卷可證（
    見警卷第41頁、核交卷第11頁），是告訴人因本案受有傷害
    ，其手機亦遭被告抓落地面，以腳踩踏而毀損等情，亦堪認
    定。
  ㈢公訴意旨雖認被告係基於傷害之直接故意為上開犯行，然查
    ，由前述勘驗內容可知，被告係不滿告訴人對其持手機錄影
    蒐證，認為有遭告訴人侵犯隱私，而出手阻止告訴人錄影，
    並將其手機拍落，又持續推擠告訴人妨害其撿拾手機，是以
    被告應非基於傷害之直接故意，對告訴人出手為傷害行為，
    而是在阻止告訴人繼續錄影之過程中，可以預見對告訴人為
    推擠行為，可能致告訴人受傷，仍不違背其本意，繼續對告
    訴人為推擠，應係基於傷害之不確定故意為之，併予敘明。
  ㈣原審辯護人為被告辯護內容略以：被告沒有故意打告訴人或
    故意將告訴人之手機抓落，告訴人之手機應是雙方推擠時不
    小心掉落，且被告當天的行為應係正當防衛，再者，告訴人
    如有受傷，應當天就要向警方表示有受傷，然告訴人係在5 
    月7日才去急診，該急診之診斷證明書應與本案無關云云（
    見原審卷第174至175 頁）。然被告具有傷害之不確定故意
    ，業已認定如前，且從前揭證人證述及原審法院勘驗錄影檔
    案內容可知，被告是朝告訴人手持之手機攻擊，主動出手抓
    落該手機，並非在推擠的過程中掉落，顯係基於毀損之直接
    故意為之。又當天告訴人僅係持手機拍攝走廊地板之情形，
    被告自認遭侵害隱私，欲強取告訴人之手機，即推擠告訴人
    ，然告訴人係基於出租人維護租賃物之義務前往查看，且所
    錄影之地點亦係屬於公共空間之走廊，當未見有何對於被告
    隱私之現在不法侵害，自不得主張正當防衛。又證人即告訴
    人甲○○於原審審理時證稱：伊於5月7日去掛急診，是因為剛
    開始只有流血水，看不清楚，5月7日時開始結痂就非常明顯
    ，伊警詢時就有跟警方說伊被打，但證據不太足夠，所以先
    不提告，之後伊看王OO的錄影內容，認為被告確實有攻擊行
    為，才去提告傷害等語（見原審卷第146至159 頁），則其
    於間隔2日後發覺傷勢明顯而前往驗傷，並確認證據足夠後
    再行提告，其驗傷日期與案發日期並無時間上之明顯差距，
    所為亦與常情無違，且被告係對告訴人推擠，並非針對某一
    身體部位攻擊，自有可能造成告訴人受到前揭傷害，堪認告
    訴人之傷勢當與被告之行為有關。
　㈤綜上所述，被告之辯解非可採信，本案事證已臻明確，被告
    之犯行堪以認定，應予依法論科。　　
  ㈥按「當事人、代理人、辯護人或輔佐人聲請調查之證據，法
    院認為不必要者，得以裁定駁回之。下列情形，應認為不必
    要：待證事實已臻明瞭無再調查之必要者。」刑事訴訟法
    第163 條之2第1項、第2項第3款定有明文。被告於原審及本
    院審理時稱：告訴人家一樓到五樓都有監視器，應調當天的
    監視器畫面出來給大家觀看等語，然現場發生之情形，業經
    調查並認定如前；被告於本院準備程序及審理時另請求與仁
    愛醫院開診斷證明書的醫師及華碩手機開立檢修記錄單的人
    員對質，然告訴人之受傷情形，業經本院調取病歷及傷勢照
    片，且告訴人手機受損之情形除華碩服務中心檢修記錄單外
    ，尚有手機受損之照片可以證明，此亦經本院敘明理由如前
    ，以上待證事實均已明確，無再行調查之必要。至於被告所
    提出之光碟檔案中，僅檔案名稱「甲○○自導自演過程」、「
    侵犯個人隱私」、「雙方爭執過程」等3個檔案是被告於本
    案發生時、地拍攝告訴人甲○○及證人王OO之畫面，而其3人
    於案發時之對話及爭執內容，業經原審法院勘驗告訴人甲○○
    及證人王OO提出之錄影檔案，並製成勘驗筆錄在卷，而本院
    並未以被告提出之上述3個檔案內容做為認定其犯罪事實之
    證據，且該3個檔案內容亦無從做為有利被告之證據，自無
    勘驗之必要。爰依前揭規定，駁回被告上開證據調查之聲請
    。　　
二、論罪科刑之理由
  ㈠核被告所為，係犯刑法第277條第1項之傷害罪、第304條第1 
    項之強制罪及第354條之毀損罪。
  ㈡被告於密切接近之時間，在同一地點，接續對告訴人推擠、
    抓落並以腳踢及踩踏告訴人之手機，又推擠告訴人阻止其撿
    拾手機以妨害其使用手機之權利，各次行為間獨立性薄弱，
    難以強行分離，應論以接續之一行為。被告以一行為同時觸
    犯上開罪名，為想像競合犯，應依刑法第55條前段規定，從
    較重之傷害罪處斷。
  ㈢原審認被告之犯行事證明確，適用刑事訴訟法第299條第1項
    前段、刑法第277條第1項、第354條、第304條第1項、第55
    條前段、第41條第1項前段、刑法施行法第1條之1第1項等規
    定，並以行為人之責任為基礎，審酌被告不思循正當管道處
    理紛爭，竟推擠告訴人致其受有前開傷勢，並抓落告訴人之
    手機後以腳踩踏並踢走，復持續推擠告訴人以妨害告訴人撿
    拾使用手機之權利，及造成告訴人之手機受有前揭毀損情事
    之犯罪手段、所生損害，暨被告迄今仍未能賠償告訴人所受
    損害之犯後態度，及被告先前亦曾1次因妨害自由案件經原
    審法院判處拘役10日之素行，有臺灣高等法院被告前案紀錄
    表在卷可憑，兼衡被告於原審審理時自陳專科肄業之智識程
    度，曾從事保全、業務之生活狀況等一切情狀，量處拘役50
    日，並諭知如易科罰金，以新臺幣1千元折算1日之標準，經
    核其認事用法均無違誤，量刑亦屬妥適，並無過重或失輕之
    情事，被告上訴意旨仍執陳詞否認犯罪，並就原審業已詳為
    審酌判斷之事項再予爭執，其上訴為無理由，應予駁回。
據上論結，應依刑事訴訟法第368條，判決如主文。　　
本案經檢察官廖梅君提起公訴，檢察官甲○○到庭執行職務。
中　　華　　民　　國　　110 　年　　12　　月　　14　　日
            刑事第十一庭　  審判長法　官　張意聰
                                  法　官　周瑞芬
                                  法　官　陳慧珊
以上正本證明與原本無異。
如不服本判決應於收受送達後二十日內向本院提出上訴書狀，其
未敘述上訴理由者，並得於提起上訴後二十日內向本院補提理由
書（均須按他造當事人之人數附繕本）「切勿逕送上級法院」。
因疫情而遲誤不變期間，得向法院聲請回復原狀。

                                  書記官  李淑芬
　　　　　　　　　　　　　　　　　
中　　華　　民　　國　　110 　年　　12　　月　　14　　日
【附錄本案論罪科刑法條】
刑法第277條第1項：
傷害人之身體或健康者，處五年以下有期徒刑、拘役或五十萬元
以下罰金。
刑法第354條：
毀棄、損壞前二條以外之他人之物或致令不堪用，足以生損害於
公眾或他人者，處二年以下有期徒刑、拘役或一萬五千元以下罰
金。
刑法第304條第1項：
以強暴、脅迫使人行無義務之事或妨害人行使權利者，處三年以
下有期徒刑、拘役或九千元以下罰金。